臺灣高等法院臺中分院刑事判決　　　　　　　　　　九十三年度上易字第二七九號
　　上　訴　人　臺灣南投地方法院檢察署檢察官
　　被　　　告　乙○○
　　　　　　　　甲○○
右上訴人因被告傷害案件，不服臺灣南投地方法院九十二年度簡上字第八八號中華民
國九十二年十月二十九日第一審判決（聲請簡易判決處刑案號：臺灣南投地方法院檢
察署九十二年度偵字第一一七○號），提起上訴，本院判決如左：
    主      文
原判決撤銷。
乙○○、甲○○共同傷害人之身體，乙○○處拘役貳拾日，甲○○處拘役拾日，如
易科罰金，均以佰元折算壹日。
    事      實
一、乙○○、甲○○、張文誌（經原審法院判處拘役三十日確定）三人係父子關係，
    乙○○與丙○○係堂兄弟關係，丙○○於民國九十二年二月十九日夜間六時許，
  因水源問題，二度前往乙○○位於南投縣國姓鄉○○村○○路○段一六○之十號
    住處，欲與乙○○理論，第一次丙○○在門外爭吵後即先行離去，嗣丙○○於同
    日晚上六時三十分許，又前往上址門外爭吵，乙○○、甲○○、張文誌三人因無
    法忍受丙○○之爭吵，與丙○○發生爭執，竟基於傷害丙○○之犯意聯絡，共同
    毆打丙○○並推丙○○倒地撞及機車，致丙○○受有頭部外傷併右側頭皮血腫、
    胸部挫傷、右前臂瘀青、左小腿血腫、右眼瘀青等普通傷害。
二、案經被害人丙○○訴由南投縣政府警察局埔里分局報請臺灣南投地方法院檢察署
    檢察官偵查聲請簡易判決處刑，經改依通常程序審理。
    理      由
一、訊據被告乙○○、甲○○二人，均矢口否認有右揭傷害犯行，被告乙○○辯稱：
    伊當時抱著小孩在裡面坐，伊沒有打告訴人，伊跟告訴人身體完全無任何接觸，
    伊沒有去扶告訴人云云；被告甲○○辯稱：當時告訴人已經是第二次來，第一次
    來我們沒有理會告訴人，第二次來的時候，告訴人有帶周林阿香過來，告訴人攜
    帶東西過來把門弄壞，當時伊爸爸（指乙○○）抱著小孩，因為告訴人很大聲，
    所以小孩被嚇到，張文誌看到就將告訴人請出去，因張文誌被機車之停車桿絆倒
    ，所以兩人就跌倒，張文誌就壓在告訴人身上，當時伊就將二人拉起來，伊沒有
    打告訴人，伊是先把告訴人扶起來，後來警察就來了，伊也沒有踢告訴人，伊父
    親並無動手，伊父親當時手抱小孩，不可能動手云云。然查：
    (一)右揭被告二人與共同被告張文誌三人確有共同傷害告訴人之事實，據業告訴人
      丙○○迭次指訴明確，且據其提出診斷證明書一紙暨其照片一張附於偵查卷內
      可參（見九十二年度偵字第一一七○號偵查卷第二十、二二頁），參諸該診斷
      證明書上所記載之傷勢為頭部外傷併右側頭皮血腫、胸部挫傷、右前臂瘀青、
      左小腿血腫等傷害，而由告訴人之照片亦顯示告訴人確有右眼瘀青之傷害，核
      與告訴人指訴情節大致相符，衡諸一般常情，一般人受傷跌倒之部位，應是身
      體四肢或身體較突出之位置，觀諸告訴人之傷勢遍及頭部、眼部、胸部、手臂
      、小腿等部位，自不可能如被告二人所辯，僅係因跌倒而受傷，且告訴人於原
      審時雖不否認當時確有跌倒情形，然證述：當時張文誌以手打我右眼睛，甲○○是以腳踹我左腳膝蓋部位及用手打我的左腹部，乙○○用椅子摔我的右額頭
      前方，被告三人一起推我，我才會倒地，我倒地後，周林阿香才來拉我起來，
      ．．．我倒地時有撞到機車，當時機車因我倒地時一起被撞倒，當時旁邊有三
      、四台機車，我倒地時，第一台機車是整個倒地，第二台機車有被撞到歪一邊
      ，我當時是因被被告三人一起打，碰到機車，才會倒在地上，．．．我是身體
      左後方去撞到機車，我是因被他們三人打，才會倒地撞到機車，我倒地後他們
      就沒打我了，倒地後是甲○○的老婆拉我起來的，被告三人毆打我時，我的手
      臂沒有被打到，但我倒地時，我的左手肘有碰到地上等語（參原審卷第七二至
      七五頁），可見縱然告訴人有因跌倒而受傷，亦僅手臂部位之傷勢係因跌倒而
      致，且該跌倒既係因被告三人共同毆打後推倒而受傷，該傷害亦與被告三人之
      傷害行為有直接因果關係，被告二人辯稱並無傷害告訴人云云，顯不足採信。
      至告訴人雖於原審時證述：伊係左上臂有瘀青等語，此核與該告訴人診斷證明
      書上所載係「右前臂瘀青」不符，惟此應係記憶錯誤所致，且告訴人因第一拳
      即遭張文誌以手打傷右眼睛，且對方人數眾多，心情難免緊張，致其後被告甲○○、乙○○二人如何毆打之細節無法看清楚，而致就部分細節無法供述清楚
      ，亦尚符事理之常，參以告訴人確遭被告二人與共同被告張文誌共同毆打一節
      ，已迭次訴明，難以就細節部分陳述略有不一，即認該陳述不可採信。
    (二)次查據證人周林阿香於偵查中證述：我到達現場已吵完，有聽到吵架聲，我沒
      看到吵架，但我看到時丙○○已倒下，我是到被告家附近，我到時已看到很多
      人聚集，我到現場時看到丙○○已倒下，在地上爬不起來，當時我看到頭已經
      額頭上方有受傷，但沒有流血，其他地方我沒有仔細看等語，復參以被告二人
      與共同被告張文誌於偵查中供稱：「（當時丙○○去找你們吵時，身體有無受
      傷？）沒有」等語（參同上偵查卷第三一頁背面、第三十頁背面），顯然告訴
      人丙○○所受之傷害，應係於案發當天至被告家中爭吵後才發生，益證告訴人
      所受之傷害，應係被告等所為至明。
    (三)至被告乙○○雖辯稱：伊當日手抱小孩在裡面坐，沒有打告訴人，跟告訴人身
      體完全無任何接觸云云；被告甲○○辯稱：伊因張文誌與被告兩人跌倒，伊就
      將兩人拉起來，伊只有扶起告訴人之動作，其他沒有任何肢體接觸云云，然查
      共同被告張文誌於原審時供稱：「．．．警察來時丙○○已經被我父親扶起」
      、「後來乙○○就過去扶丙○○起來，後來警察就來了」等語（參原審卷第二
      四、三八頁）、被告甲○○於原審時供稱：「當時乙○○先出去，我最後才出
      去，黃馨慧、陳錦珠在屋內沒出去，我出去時，丙○○已被乙○○扶起來了，
      張文誌自己爬起來了」等語（參原審卷第三八頁）；證人陳錦珠即被告甲○○
      之妻於原審時證述：「．．．後來他們站起來時，丙○○要打張文誌，甲○○
      就出去要拉起丙○○，結果丙○○站起來就要打甲○○，甲○○就用手撥開」
      等語（參原審卷第三六頁），參酌被告二人與共同被告張文誌於原審時、本院
      準備程序時所供及證人陳錦珠於原審所證，當日究由何人扶告訴人丙○○起來
      一節並不相符，苟如被告乙○○所辯，伊當日係抱小孩在裡面坐，與告訴人身
      體完全沒有接觸，何以共同被告張文誌、被告甲○○均於原審時供稱：係由被
      告乙○○扶起告訴人，此顯與被告乙○○所辯當時與告訴人無身體接觸等語不
      符，亦與告訴人丙○○所供明顯不符，足見被告乙○○所辯伊當時抱小孩云云
      ，應係卸責之詞，不足採信。至證人陳錦珠係被告甲○○之妻，與被告乙○○
      、甲○○二人關係親密，其所為證詞難免有偏頗被告等人之情，觀其此部分之
      證言亦與被告甲○○、共同被告張文誌所供明顯不符，至其所證當日係張文誌
      過去拉丙○○，丙○○不想走，有反拉，兩人從門邊開始拉，一路拉到外面去
      ，結果丙○○就跌倒了，張文誌也跟著跌倒，當時丙○○是頭部撞到野狼機車
      的前面的油箱處，丙○○趺倒後站起來時，額頭不知道那邊有腫起來，其他部
      位沒受傷云云，並未證述被告三人有共同毆打告訴人之情，核與告訴人指訴不
      符，亦與如前所述，告訴人所受傷勢遍及頭部、眼部、胸部、腳部、手臂等情
      明顯不符，且與共同被告張文誌於原審時所供：他（指告訴人）的頭去撞倒機
      車後面的置物架等語（參原審卷第三八頁）亦屬不符，因之證人陳錦珠所證既
      有諸多矛盾可指，應係事後迴護被告二人之詞，不足採信。
    (四)綜上所述，告訴人指訴遭被告二人與張文誌共同毆打等情，核與其提出之診斷
      證明書上所載確有多處受傷情形亦屬相符，且被告二人與張文誌當日確有在案
      發現場，足證告訴人指訴遭被告二人與張文誌共同毆傷一節應非虛偽。從而被
      告二人傷害犯行，事證明確，應予依法論科。惟就告訴人於原審時雖指稱遭被
      告乙○○以椅子摔其右額頭前方等語，因其於警詢時供稱：並無使用兇器等語
      （參同上偵查卷十七頁背面），此部分既經被告乙○○否認，且無實證可佐，
      自難僅憑告訴人事後所訴，即認被告乙○○有用椅子毆打告訴人之情，此部分
      自難遽認被告乙○○毆打告訴人時確有用椅子之情形，附此敘明。
二、核被告乙○○、甲○○二人所為，均係犯刑法第二百七十七條第一項之傷害罪。
    被告二人與共同被告張文誌間就該傷害告訴人犯行，互有犯意聯絡及行為分擔，
    均係共同正犯。原審未予詳查，就被告二人諭知無罪之判決，尚有未洽。檢察官
    上訴意旨據以指摘原判決不當，為有理由，應由本院將原判決撤銷改判。爰審酌
    被告二人之素行尚屬良好，又其二人之智識程度、犯罪動機乃因與告訴人發生爭
    執一時失慮所致，及其二人與告訴人之關係，犯罪之目的、手段、所生危害並犯
    罪後之態度等一切情狀，分別量處如主文第二項所示之刑，並均諭知易科罰金之
    折算標準。
據上論斷，應依刑事訴訟法第三百六十九條第一項前段、第三百六十四條、第二百九
十九條第一項前段，刑法第二十八條、第二百七十七條第一項、第四十一條第一項，
罰金罰緩提高標準條例第一條前段、第二條，判決如主文。
本案經檢察官丁○○到庭執行職務。
中      華      民      國      九十三  年      四      月      十九    日
                                臺灣高等法院臺中分院刑事第六庭
                                      審判長法  官  李  文  雄
                                            法　官　邱　顯　祥
                                            法　官　陳  秀  
右正本證明與原本無異。
不得上訴。
                                            書記官  巫  彥  佳
中      華      民      國      九十三  年      四      月      二十    日
附錄本案論罪科刑法條全文：
中華民國刑法第二百七十七條第一項
 (普通傷害罪)
傷害人之身體或健康者，處三年以下有期徒刑、拘役或一千元以下罰金。
                                                                        Ａ
